臺灣花蓮地方法院刑事判決
111年度訴字第162號
公  訴  人  臺灣花蓮地方檢察署檢察官
被      告  顏邦傑




上列被告因違反毒品危害防制條例案件，經檢察官提起公訴（11
1年度毒偵字第527號），被告於本院準備程序中，就被訴事實為
有罪之陳述，經合議庭裁定改由受命法官獨任依簡式審判程序審
理，判決如下：
    主  文
乙○○施用第一級毒品，處有期徒刑陸月，如易科罰金，以新臺幣
壹仟元折算壹日。
    事  實
一、乙○○基於施用第一級毒品及第二級毒品之犯意，於民國111
    年5月23日18時50分許為警採尿前回溯26小時內某時(起訴書
    誤載111年5月21日12時許，經檢察官當庭更正)，在花蓮縣○
    ○市○○○路000號居所，以將海洛因及甲基安非他命同時置入
    玻璃球內燒烤吸食煙霧之方式，同時施用第一級毒品海洛因
    及第二級毒品甲基安非他命1次。嗣乙○○因另案通緝，於111
    年5月23日18時47分許為警緝獲，經徵得其同意於同日18時5
    0分許採尿送驗，檢驗結果呈可待因、嗎啡、安非他命、甲
    基安非他命陽性反應而查悉上情。
二、案經花蓮縣警察局移送臺灣花蓮地方檢察署檢察官偵查起訴
    。
    理  由
壹、程序事項
　　被告乙○○所犯者為死刑、無期徒刑、最輕本刑為3年以上有
    期徒刑以外之罪，其於準備程序進行中就被訴事實為有罪之
    陳述，經告知其簡式審判程序之旨，並聽取檢察官、被告之
    意見後，本院合議庭依刑事訴訟法第273條之1第1項之規定
    ，裁定由受命法官獨任進行簡式審判程序。又依刑事訴訟法
    第273條之2、同法第159條第2項之規定，簡式審判程序不適
    用傳聞法則有關限制證據能力之相關規定，合先敘明。
貳、實體事項
一、上揭犯罪事實，業據被告於本院準備及審理時坦承不諱（本
    院卷第81頁、第90頁），並有勘察採證同意書、偵辦毒品案
    件涉嫌人尿液檢體採集送驗紀錄表第一聯、第二聯(檢體編
    號：Z0000000000)、慈濟大學111年6月9日慈大藥字第11106
    09001號函附濫用藥物檢驗總表可稽（警卷第6至11頁），足
    認被告任意性自白與事實相符，堪予採信。又被告原自述係
    於111年5月21日12時許施用第一級毒品海洛因、第二級毒品
    甲基安非他命(警卷第3頁)，惟依行政院衛生署管制藥品管
    理局(現改制為衛生福利部食品藥物管理署)92年6月27日管
    檢字第0920004781號函文可查，施用海洛因者，其尿液中可
    檢出藥物成分之時效，雖與其施用劑量、施用方式、施用頻
    率、被採樣者飲用水量之多寡、個人體內代謝情況、檢體收
    集時間點及所用檢測方法之靈敏度等因素有關，因個案而異
    ，惟最長期間不超過26小時之時間，則被告自述施用第一級
    、第二級毒品時間距離驗尿時已超過26小時，而被告亦於本
    院審理中供稱：不記得確切施用毒品時間等語(本院卷第81
    頁)，可見其亦因多次施用毒品而不確定施用時間，並經檢
    察官當庭更正被告同時施用第一級、第二級毒品之時間點為
    為「111年5月23日18時50分許為警採尿前回溯26小時內某時
    」，併此說明。
二、按毒品危害防制條例於109年1月15日修正公布、7月15日生
    效施行，該條例第20條第1項、第3項規定：「按犯第10條之
    罪者，檢察官應聲請法院裁定，或少年法院（地方法院少年
    法庭）應先裁定，令被告或少年入勒戒處所觀察、勒戒，其
    期間不得逾2月；依前項規定為觀察、勒戒或強制戒治執行
    完畢釋放後，3年後再犯第10條之罪者，適用前二項之規定
    。」。被告前因施用毒品案件，經本院以109年度訴字第152
    號裁定送觀察、勒戒後，認有繼續施用毒品之傾向，復經本
    院以110年度毒聲字第68號裁定令入戒治處所強制戒治，於1
    10年12月8日停止處分執行出所，並由臺灣花蓮地方檢察署
    檢察官以110年度戒毒偵字第64號、第65號、第66號、第67
    號、第68號、第69號為不起訴處分確定等情，有臺灣高等法
    院被告前案紀錄表在卷可稽，則被告本件施用毒品係於觀察
    、勒戒執行完畢釋放後3年內，自應依法論科。
三、論罪科刑
（一）核被告所為，係犯毒品危害防制條例第10條第1項之施用
      第一級毒品罪及第10條第2項之施用第二級毒品罪。其施
      用前持有海洛因及甲基安非他命之低度行為，均應為其施
      用之高度行為所吸收，不另論罪。被告以一行為同時觸犯
      施用第一級、施用第二級毒品罪，為想像競合犯，應從一
      重論以施用第一級毒品罪。
（二）刑之加重減輕部分
　  1.累犯部分
　　　按被告構成累犯之事實及應加重其刑之事項，均應由檢察
      官主張並具體指出證明之方法後，經法院踐行調查、辯論
      程序，方得作為論以累犯及是否加重其刑之裁判基礎，最
      高法院110年度台上大字第5660號裁定意旨參照。被告前
      因違反毒品危害防制條例等案件，經法院分別為刑之宣告
      後，臺灣高等法院花蓮分院以106年度聲字第80號裁定被
      告應執行有期徒刑3年11月；又因違反毒品危害防制條例
      等案件，經法院分別為刑之宣告後，本院以105年度聲字7
      27號裁定被告應執行有期徒刑10月，均告確定，上開2案
      接續執行，被告於109年1月15日縮短刑期假釋出監並付保
      護管束，於109年9月24日假釋期滿未經撤銷視為執行完畢
      等情，有臺灣高等法院被告前案紀錄表附卷可稽，並經檢
      察官於起訴書指明及提出被告構成累犯之前案裁定、執行
      指揮書電子檔供本院審酌(偵卷第91至94頁，本院卷第93
      至149頁)，與被告前案紀錄表相互勾稽，顯見被告確有構
      成累犯事實之前案，又檢察官於本院審理中亦已敘明被告
      累犯前案與本案均為施用毒品案件，顯見被告不知警惕，
      請依刑法第47條第1項加重其刑等語(本院卷第91頁)，本
      院審酌被告理應警醒其施用毒品前案紀錄，卻仍再犯施用
      毒品案件，顯見其不知悔改，爰就本案施用第一級、第二
      級毒品罪部分，依刑法第47條第1項規定加重其刑。
　　2.按刑法第62條所規定之自首，以對於未發覺之罪，向有偵
      查權之機關或公務員自承犯罪，進而接受裁判為要件。被
      告於111年5月23日因另案通緝遭緝獲，於警詢中主動供承
      其施用第一級毒品、第二級毒品之犯罪事實(警卷第3頁)
      ，而觀諸卷內證據，員警於被告通緝到案時並未扣到毒品
      或施用毒品相關器具，而被告有毒品前科亦不代表有本案
      施用毒品案行，是以員警斯時並無合理根據足認被告有施
      用毒品犯行，則被告係於有偵查犯罪職權之機關或公務員
      發覺其本案施用第一級、第二級毒品犯罪前，即主動坦承
      ，並配合本案偵審程序而接受裁判，合於自首規定，爰依
      刑法第62條前段之規定減輕其刑，並與前述累犯部分依法
      先加重後減輕之。
　　3.被告固於警詢中供出其施用第一級、第二級毒品來源為綽
      號「小胖」之人(警卷第4頁)，然無法提供該人之真實姓
      名年籍資料供參，卷內亦無該人之相關資料，難謂合於毒
      品危害防制條例第17條第1項規定，併此說明。　
（三）爰審酌被告曾經觀察、勒戒、判處有期徒刑，當知悉毒品
      殘害自身健康甚鉅，仍未能深切記取教訓，戒除毒品，謀
      求脫離毒品之生活，反因繼續耽溺毒癮，足認其自制力薄
      弱、戒毒決心不強，自有使其接受相當刑罰處遇以教化性
      情之必要；然念其所為僅屬戕害自身之行為，且反社會性
      較低，犯罪手段平和，對他人亦未構成實害；兼衡被告自
      述國中畢業，智識程度不高，入監前從事臨時工，日薪約
      新臺幣2千元，無須扶養之人之生活狀況（本院卷第90頁
      ）等一切情狀，量處如主文所示之刑，並諭知如易科罰金
      之折算標準，以資懲儆。
四、沒收部分
　　被告用以施用第一級毒品海洛因、第二級毒品甲基安非他命
    之器具，經查卷內並無證據足資證明係被告所有，且未於本
    案扣案，亦無證據證明尚未滅失或屬違禁物，本院認無宣告
    沒收之必要，併此敘明。
據上論斷，依刑事訴訟法第273條之1第1項、第299條第1項前段
，毒品危害防制條例第10條第1項、第2項，刑法第11條前段、第
55條、第47條第1項、第62條前段、第41條第1項前段、第38條之
2第2項，判決如主文。
本案經檢察官林俊廷提起公訴，檢察官林于湄到庭執行職務。
中　　華　　民　　國　　111 　年　　10 　　月　　14 　日
　　　　　　　　　刑事第四庭    法　官　高郁茹
以上正本證明與原本無異。
如不服本判決應於收受送達後20日內向本院提出上訴書狀，並應
敘述具體理由。其未敘述上訴理由者，應於上訴期間屆滿後20日
內向本院補提理由書(均須按他造當事人之人數附繕本)「切勿逕
送上級法院」。
中　　華　　民　　國　　111 　年　　10　　月　　14　　日

                                書記官  林怡玉
附錄本案論罪科刑法條
毒品危害防制條例第10條
施用第一級毒品者，處 6 月以上 5 年以下有期徒刑。
施用第二級毒品者，處 3 年以下有期徒刑。